臺灣彰化地方法院民事判決
111年度婚字第23號
原      告  乙○○  

代  理  人  張育誠律師
被      告  甲○○(TRAN THI ANH THY)

上列當事人間請求離婚事件，本院於民國111年11月22日言詞辯
論終結，判決如下：
    主      文
准原告與被告離婚。
訴訟費用由被告負擔。
    事實及理由
壹、程序方面：
一、按離婚及其效力，依協議時或起訴時夫妻共同之本國法；無
    共同之本國法時，依共同之住所地法；無共同之住所地法時
    ，依與夫妻婚姻關係最切地之法律，涉外民事法律適用法第
    50條定有明文。本件原告為中華民國國民，被告為越南籍國
    民，兩造婚後以原告住所為共同之住所地，有戶籍謄本、內
    政部移民署民國111年3月4日移署資字第1110030140號函附
    入出國日期紀錄、外人居停留資料查詢明細、彰化縣二水鄉
    戶政事務所111年3月4日彰二戶字第1110000443號函附結婚
    登記申請書、結婚證書、聲明書影本等件在卷可稽。是依上
    開規定，本件離婚事件應適用中華民國法律。
二、本件被告經合法通知，未於言詞辯論期日到場，核無民事訴
    訟法第386條所列各款情形，爰依家事事件法第51條準用民
    事訴訟法第385條第1項前段規定，依原告之聲請，由其一造
    辯論而為判決。
貳、實體方面：
一、原告主張：
(一)原告為本國國民，被告為越南國籍女子，原告於民國106年9
    月21日與被告結婚，並於107年1月22日辦理結婚登記後，被
    告於同年2月27日來臺與原告共同居住於原告戶籍地彰化縣○
    ○鄉○○村○○路00號住處，兩造婚姻關係現仍存續中，此有戶
    籍謄本、越南社會主義共和國結婚證書可稽。
(二)被告於107年2月27日入境本國後，雖與原告共同居住在原 
    告彰化縣○○鄉○○村○○路00號住處，惟被告在同年5月10日竟
    在未告知原告情形下逕自離家出走，並於同年5月20日出境
    離臺迄今音訊全無，原告前因在與被告無法取得聯繫情形下
    ，乃先行對被告向本院提出履行同居聲請，期盼被告顧念夫
    妻情誼能於履行同居案件審理期間返臺與原告共續夫妻情份
    ，詎事與願違，而經本院於108年6月24日以107年度家婚聲
    字第9號裁定被告應與原告同居確定在案。
(三)按民法第1001條、第1052條第1項第5款之規定，被告於前開
    履行同居裁判後，迄今仍音訊全 無未有返家與原告履行同
    居義務，足見被告不僅有違背同居義務之客觀事實，亦有拒
    絕履行同居之主觀情事，則依上開判例意旨，被告行為顯係
    惡意遺棄原告在繼續狀態中，從而，原告爰依民法第1052條
    第1項第5款訴請離婚。
(四)按民法第1052條第2項之規定，被告無故離開兩造共同之住
    所，並已離臺迄今將近2年之久，期間被告均未返家音信杳
    無，兩造已無婚姻之實質關係可言，顯見被告已無意維持兩
    造婚姻關係，且被告於長久離家期間，原告無法獲知被告在
    外行為，故兩造已失互信互賴、相互協力，以保持共同生活
    之圓滿、安全及幸福之基礎，已生無法再維持婚姻關係或有
    難以維持婚姻之情形，故已足認兩造間之婚姻已生重大破綻
    而有難以維持婚姻之重大事由存在，而造成兩造婚姻難以維
    持之離婚事由，應認係可歸責於被告。為此，原告爰併依民
    法第1052條第1項第5款及同條第2項之規定，請求本院擇一
    為裁判離婚之判決等語。並聲明：1.請求判准原告與被告離
    婚。2.訴訟費用由被告負擔。
二、被告未於言詞辯論期日到場，亦未提出書狀作何聲明或陳述
    。
三、本院得心證之理由：
(一)按民法第1052條第2項規定有同條前項以外之重大事由，難
    以維持婚姻者，夫妻之一方得請求離婚。但其事由應由夫妻
    之一方負責者，僅他方得請求離婚。次按民法親屬編於74年
    修正後，於第1052條增列上開第2項離婚事由之概括規定，
    其目的在使夫妻請求裁判離婚之事由較富彈性，是夫妻間發
    生足使婚姻難以維持之重大事由者，雖不符合該條第1項所
    列各款情形，亦無不准依該條第2項訴請離婚之理（最高法
    院86年度第2次民事庭會議可資參照）。又其所採者為消極
    破綻主義精神，而非積極破綻主義，因此若夫妻雙方均為有
    責時，則應衡量比較雙方之有責程度，而許責任較輕之一方
    向應負主要責任之他方請求離婚，如雙方之有責程度相同，
    則雙方均得請求離婚，以符公平，且符合民法第1052條第2
    項規定之立法目的。再按是否有難以維持婚姻之重大事由，
    判斷標準為婚姻是否已生破綻而無回復之希望，此不可由原
    告已喪失維持婚姻意欲之主觀面加以認定，而應依客觀的標
    準，即難以維持婚姻之事實，是否已達於倘處於同一境況，
    任何人均將喪失維持婚姻希望之程度以決之（最高法院87年
    度臺上字第1304號判決意旨參照）。
(二)經查，原告主張兩造係於106年9月21日結婚，於107年1月22
    日辦理結婚登記之事實，有戶籍謄本及彰化縣二水鄉戶政事
    務所111年3月4日彰二戶字第1110000443號函附結婚登記申
    請書、結婚證書、聲明書影本等件在卷可稽，堪認兩造婚姻
    關係存在。又查被告於110年6月12日出境後，迄今未再入境
    我國等情，亦有內政部移民署民國111年3月4日移署資字第1
    110030140號函附入出國日期紀錄在卷可稽。綜合上情，本
    院認兩造已宛如各自獨立生活之個體，彼等間無任何積極修
    復兩造感情之行為，夫妻間的愛與親密情感、夫妻一體、患
    難與共的承諾已不復存在，婚姻賴以維持之互敬、互相扶持
    之特質蕩然無存，且無回復之希望，是兩造婚姻已生重大破
    綻，任何人處在相同情況下，均已喪失繼續維持婚姻生活之
    意願，原告主張兩造間有民法第1052條第2項前段所稱難以
    維持婚姻之重大事由存在，堪信為真。又本件難以維持婚姻
    重大事由之發生，實係肇因於兩造於婚後分居，並任令未溝
    通及未積極聯繫之狀態持續迄今，且均未再為維繫婚姻而為
    真摯努力，致彼此猶如獨立之個體，形同陌路，兩造均屬有
    責之一方，且經核兩造有責程度不分軒輊，則原告自得訴請
    離婚。從而，原告本於民法第1052條第2項之規定，請求判
    決准許兩造離婚，為有理由，應予准許。又原告依前述理由
    請求判決離婚，既獲准許，則其另以民法第1052條第1項第5
    款規定請求判決離婚，即無再予審酌之必要，附此敘明。
四、本件事證已臻明確，兩造其餘攻擊、防禦方法，經核與本件
    判決結果不生影響，爰不一一贅述。
五、訴訟費用負擔之依據：家事事件法第51條，民事訴訟法第78
    條。
中　　華　　民　　國　　111 　年　　12　　月　　6 　　日
                   家事法庭     法  官　陳明照
如對本判決上訴，須於判決送達後20日之不變期間內，向本院提
出上訴狀（須附繕本）。如委任律師提起上訴者，應一併繳納上
訴審裁判費。